【裁判字號】    88,上易,5447
【裁判日期】    890105
【裁判案由】    詐欺
【裁判全文】
臺灣高等法院刑事判決                  八十八年度上易字第五四四七號
    上  訴  人
    即  被  告  乙○○
右上訴人，因詐欺案件，不服臺灣板橋地方法院，八十七年度自字第三一四號，中華
民國八十八年十月二十九日第一審判決，提起上訴，本院判決如左：
    主      文
原判決撤銷。
乙○○連續意圖為自己不法之所有，以詐術使人將本人之物交付，處有期徒刑陸月。
    事      實
一、乙○○意圖為自己不法之所有，並基於概括犯意，於民國（下同）八十六年五月
    日間至桃園縣龜山鄉樂善村水尾八號之一甲○○經營之工廠，向甲○○佯稱：其
    經營東方太陽工業社，欲訂購膠帶多批云云，並交付面額新台幣（下同）十萬元
    之支票作訂金（有兌現），以取信於甲○○，致甲○○陷於錯誤而信以為真，同
    意於八十六年五月十二日、八月十五日、九月三十日交付膠帶多批，乙○○屆期
    駕駛貨車至前揭工廠載走膠帶多批，其結帳時除第一次交付甲○○作為貨款之他
    人簽發之客票面額十五萬元有兌現外，嗣後先後所交付甲○○由發票人東方太陽
    工業社乙○○所簽發，新竹區中小企業銀行公館分行，面額分別二十八萬四千元
    、十萬元、十五萬五千九百五十元、六萬六千元，發票日八十六年十一月十五日
    （此張支票原發票日為八十六年十月十日，屆期退票，乙○○另開同一金額，日
    期為八十六年十一月十五日之支票交付甲○○換回退票之支票），八十六年十二
    月八日、八十六年十二月二十日、八十六年十二月三十日之支票四紙，甲○○於
    支票屆期提示均不獲兌現，屢經催討均不獲置理，甲○○始知受騙，乙○○以方
    式共詐得價值六十萬五千九百五十元之膠帶。
二、案經被害人甲○○提起自訴。
    理      由
一、訊據上訴人即被告乙○○坦承有向被害人甲○○購買右揭膠帶，所簽發之右揭支
    票屆期均退票等事實，雖矢口否認有詐欺之情事，辯稱：伊有給付訂金十萬元及
    付一張十五萬元之客票均有兌現，後來發現被害人所交付之膠帶品質不良，要退
    貨，自訴人不願給退，又收不到下游廠商的貨款才退票，且自訴人給的數量不夠
    、顏色不對、說要補貨，亦未補，伊所開支票之款項，亦比真正貨款還多云云。
二、惟查，被告向自訴人購買右揭膠帶，除交付十萬元訂金作為貨款及十五萬元之客
    票有兌現外，其餘貨款六十萬五千九百五十元，由被告簽發右揭支票支付，屆期
    均未兌現等情，業據自訴人甲○○及自訴代理人丙○○於本院審理時指訴綦詳，
    並提出不獲兌現之支票影本四紙、出貨單四紙、請款單二紙、催款存證信函一紙
    為證，次查被告乙○○經營之東方工業社在新竹中小企業銀行之支票存款帳戶自
    八十六年九月三十日起因存款不足而有退票紀錄，並自八十六年十一月二十八日
    列為拒絕往來戶，有新竹區中小企業銀行函附退票紀錄在卷可按。被告雖辯稱所
    購膠帶有瑕疵，並於原審提出十餘捲膠帶為證，惟查經原審當庭提示自訴人後，
    自訴人指稱：膠帶非其公司貨品，膠帶已因日曬過久而產生自然變形，被告在支
    票跳票後始抗辯膠帶有瑕疵，被告所言不實等語，查被告向自訴人購買時間為八
    十六年五月間，且被告交付之貨款支票陸續於八十六年十月、十一月及十二月間
    退票，其中二十八萬四千元之支票，原發票日為八十六年十月十日，屆期退票，
    被告再簽發八十六年十一月十五日同金額之支票一紙換回退票之支票，如自訴人
    所交付之膠帶有瑕疵，被告何以於八十六年十月十日支票退票後，不主張有瑕疵
    ，而願再簽發另紙同金額之支票換回退票之支票？且自訴人依存證信函催告被告
    均不獲置理，直至提出本件自訴案，被告經原審多次傳訊亦均不到庭，由原審先
    後發布二次通緝逮獲，被告到案審理，被告逃避付款至為灼然，況被告於購貨後
    迄今已二年餘，所提出之膠帶若保存不當，自然會產生變形，是不得以被告所提
    出十餘捲變形膠帶，遽認自訴人所交之貨有瑕疵，更且被告未說明其餘大批膠帶
    已銷售何處及是否取得貨款之情形，況被告是親自前往自訴人工廠載貨離去，如
    有瑕疵，當時載貨檢視貨物時，何以不直接提出品質異議？又如自訴人所交之貨
    不足或顏色不對，何以在原審審理時，被告未為此抗辯，上衡之常情，被告如未
    收到足夠之貨物，亦不可能簽發超過該貨物之貨款支票給予自訴人，參以被告除
    於初次訂貨時所交之訂金十萬元，及第一次結帳時所付之支票是他人簽發之客票
    有兌現，嗣後由被告自己簽發之支票均未兌現等情觀之，被告有詐欺之犯意至為
    昭然，是被告所辯無非卸責之詞，不足採信，其事證明確，犯行堪以認定。
三、核被告所為，係犯刑法第三百三十九條第一項之詐欺罪，被告先後多次犯行，時
    間緊接，犯罪構成要件相同，顯係基於概括犯意為之，為連續犯，應依法加重其
    刑，原審對被告據以論科，固非無見，惟查被告向自訴人詐購右揭膠帶其第一次
    結帳所交付之一張十五萬之客票，係有兌現，且被告所交付之二十八萬四千元支
    票，其原發票日為八十六年十月十日，屆期退票，被告再簽發八十六年十一月十
    五日，同金額之支票換回退票之支票，原判決未述及此，其事實之認定，尚有未
    洽，又原判決係判處被告詐欺罪刑，於適用法條欄未引用刑事訴訟法第二百九十
    九條第一項前段，而贅引用法第三百零一條第一項，亦有未當。被告上訴意旨仍
    執前詞，否認犯罪，雖無理由，惟原判決既有可議，即屬無可維持，應由本院將
    原判決撤銷改判，爰審酌被告之品行、犯罪動機、目的、手段、所生危害及犯罪
    後態度等一切情狀，量處有期徒刑陸月。
據上論斷，應依刑事訴訟法第三百六十九條第一項前段、第三百六十四條、第三百四
十三條、第二百九十九條第一項前段，刑法第五十六條、第三百三十九條第一項，罰
金罰鍰提高標準條例第一條前段，判決如主文。
中     華     民     國    八十九   年      一        月       五       日
                            臺灣高等法院刑事第十四庭
審判長法  官  陳  祐  輔
                                      法  官  蔡  國  在
                                      法  官  陳  國  文
右正本證明與原本無異。
不得上訴。
                                      書記官  楊  國  明
中     華     民     國    八十九   年      一        月       六       日
附錄：本案論罪科刑法條全文
刑法第三百三十九條第一項
意圖為自己或第三人不法之所有，以詐術使人將本人或第三人之物交付者，處五年以
下有期徒刑、拘役或科或併科一千元以下罰金。


司法院資訊處製作；財團法人民間司法改革基金會備份。
